臺灣嘉義地方法院刑事裁定
110年度聲再字第8號
聲  請  人  
即受判決人  鄭凱文





上列聲請人即受判決人因傷害案件，對於本院中華民國110年9月
22日110年度簡上字第86號，第二審確定判決，聲請再審，本院
裁定如下：
    主  文
再審之聲請駁回。
    理  由
一、聲請再審意旨略以：
(一)刑事訴訟法規定，受有罪判決確定之案件，發現新事證或原
    判決未審酌之證據已存在事實，足以動搖原判決者，應受無
    罪判決。故依據刑事訴訟法第420條第1項第6款規定聲請再
    審。
(二)聲請人即受判決人（下稱「聲請人」）鄭凱文前因傷害案件
    ，經本院以110年度簡上字第86號判決有罪確定（下稱「原
    確定判決」），然一、二審法官勘驗時，均未檢視經過伊處
    理的影像資料，僅有審酌原始檔案，而非處理過的檔案，伊
    後來有利用影片剪輯軟體放慢動作並逐格分析發現多處與一
    、二審判決不符之處。伊事後查看證據資料，發現原確定判
    決中法官認為是伊先出手，並提到伊揮拳、怒不可遏、先行
    攻擊，並與對方互毆等語，但伊回去看證據發現攻擊行為係
    對造許翔豪發起，自許翔豪發起攻擊後，伊隨即遭許翔豪束
    縛、固定並妨害自由，且遭林晉嘉攻擊頭部，此時對造之行
    為明顯為現在不法之侵害，原確定判決認為無正當防衛之適
    用，駁回伊之上訴，自有違誤云云。
二、程序審查：
　　按聲請再審，由判決之原審法院管轄，刑事訴訟法第426條
    第1項定有明文。又聲請再審之客體，限於實體之確定判決
    ，倘屬程序上之判決，因不具實體之確定力，縱經判決確定
    ，仍不得作為聲請再審之客體，而得否作為聲請再審之客體
    ，又屬首應調查、審認之事項，必也於聲請再審之確定判決
    ，得作為聲請再審客體之條件下，始可進而為其他程序及實
    體上審查（最高法院88年度台抗字第444號、89年度台抗字
    第40號刑事裁定參照）。本案聲請人因傷害案件，經本院於
    民國110年4月30日以110年度嘉簡字第265號判處拘役25日，
    如易科罰金，以新臺幣（下同）1,000元折算1日。聲請人不
    服提起上訴，嗣經本院於110年9月22日以110年度簡上字第8
    6號駁回上訴確定等情，有聲請人提出之原確定判決之判決
    書、臺灣高等法院被告前案紀錄表各1份附卷可查。是以，
    本案既經實體審理後為前揭原確定判決，依前開規定及最高
    法院裁定意旨，本院即為再審案件之管轄法院，合先敘明。
三、再審制度，係為發現確實之事實真相，以實現公平正義，而
    於案件判決確定之後，另設救濟之特別管道，重在糾正確定
    判決所認定之事實錯誤，但因不能排除某些人可能出於惡意
    或其他目的，利用此方式延宕、纏訟，有害於確定判決之安
    定性，故立有嚴格之條件限制。刑事訴訟法第420 條第1項
    第6 款原規定：「因發現確實之新證據，足認受有罪判決之
    人應受無罪、免訴、免刑或輕於原判決所認罪名之判決者」
    ，作為得聲請再審原因，司法實務上認為此所謂新證據必須
    兼具新穎性（又稱新規性或嶄新性）及明確性（又稱確實性
    ）二種要件，始克相當。於104 年2 月4 日修正公布為「因
    發現新事實、新證據，單獨或與先前之證據綜合判斷」，並
    增定同條第3 項規定：「第1 項第6 款之新事實或新證據，
    指判決確定前已存在或成立而未及調查斟酌，及判決確定後
    始存在或成立之事實、證據。」放寬聲請再審之限制，不再
    刻意要求受判決人（被告）與事證間關係之新穎性，而應著
    重於事證和法院間之關係，亦即祇要事證具有明確性，不管
    其出現係在判決確定之前或之後，亦無論係單獨（例如不在
    場證明、頂替證據、新鑑定報告或方法），或結合先前已經
    存在卷內之各項證據資料，予以綜合判斷，若因此能產生合
    理之懷疑，而有足以推翻原確定判決所認事實之蓋然性，即
    已該當。申言之，各項新、舊證據綜合判斷結果，不以獲致
    原確定判決所認定之犯罪事實，應是不存在或較輕微之確實
    心證為必要，而僅以基於合理、正當之理由，懷疑原已確認
    之犯罪事實並不實在，可能影響判決之結果或本旨為已足。
    縱然如此，不必至鐵定翻案、毫無疑問之程度；但反面言之
    ，倘無法產生合理懷疑，不足以動搖原確定判決所認定之事
    實者，仍非法之所許。至於事證是否符合明確性之法定要件
    ，其認定當受客觀存在之經驗法則、論理法則所支配。從而
    ，再審聲請人依憑其片面、主觀所主張之證據，無論新、舊
    、單獨或結合其他卷存證據觀察，綜合判斷之評價結果，如
    客觀上尚難認為足以動搖原確定判決所認定之事實者，同無
    准許再審之餘地（最高法院104 年度台抗字第861、917號裁
    定要旨參照）。
四、又有罪之判決確定後，有下列情形之一者，為受判決人之利
    益，得聲請再審：一、原判決所憑之證物已證明其為偽造或
    變造者。二、原判決所憑之證言、鑑定或通譯已證明其為虛
    偽者。三、受有罪判決之人，已證明其係被誣告者。四、原
    判決所憑之通常法院或特別法院之裁判已經確定裁判變更者
    。五、參與原判決或前審判決或判決前所行調查之法官，或
    參與偵查或起訴之檢察官，或參與調查犯罪之檢察事務官、
    司法警察官或司法警察，因該案件犯職務上之罪已經證明者
    ，或因該案件違法失職已受懲戒處分，足以影響原判決者。
    六、因發現新事實或新證據，單獨或與先前之證據綜合判斷
    ，足認受有罪判決之人應受無罪、免訴、免刑或輕於原判決
    所認罪名之判決者。前項第1款至第3款及第5款情形之證明
    ，以經判決確定，或其刑事訴訟不能開始或續行非因證據不
    足者為限，得聲請再審。第1項第6款之新事實或新證據，指
    判決確定前已存在或成立而未及調查斟酌，及判決確定後始
    存在或成立之事實、證據，刑事訴訟法第420條定有明文。
    上開所謂「新事實」或「新證據」，須具有未判斷資料性之
    「新規性」，舉凡法院未經發現而不及調查審酌，不論該事
    實或證據之成立或存在，係在判決確定之前或之後，就其實
    質之證據價值未曾予評價者而言。如受判決人提出之事實或
    證據，業經法院在審判程序中為調查、辯論，無論最終在原
    確定判決中本於自由心證論述其取捨判斷之理由；抑或捨棄
    不採卻未敘明其捨棄理由之情事，均非未及調查斟酌之情形
    。通過新規性之審查後，尚須審查證據之「顯著性」，此重
    在證據之證明力，由法院就該新事實或新證據，不論係單獨
    或與先前之證據綜合判斷，須使再審法院對原確定判決認定
    之事實產生合理懷疑，並認足以動搖原確定判決而為有利受
    判決人之蓋然性存在。而該等事實或證據是否足使再審法院
    合理相信足以動搖原有罪之確定判決，而開啟再審程序，當
    受客觀存在的經驗法則、論理法則所支配，並非聲請人任憑
    主觀、片面自作主張，就已完足。如聲請再審之理由僅係對
    原確定判決之認定事實再行爭辯，或對原確定判決採證認事
    職權之適法行使，任意指摘，或對法院依職權取捨證據持相
    異評價，縱法院審酌上開證據，仍無法動搖原確定判決之結
    果者，亦不符合此條款所定提起再審之要件（最高法院109
    年度台抗字第263號刑事裁定意旨參照）。而證據之調查，
    係屬法院之職權，而法院就調查證據之結果，本於自由心證
    之原則，而為斟酌取捨，是證據之證明力如何，係屬法院之
    職權範圍，原確定判決既已就本案相關卷證予以審酌認定，
    並敘明理由，倘其證據之取捨並無違反論理或經驗法則，即
    難認其所為之論斷係屬違法。況採納其中一部分，原即含有
    摒棄與其相異部分之意，此乃證據取捨之當然結果，縱未於
    判決理由內一一說明，亦無漏未斟酌可言，此屬事實審法院
    取捨證據及評價證據證明力等職權行使之結果（最高法院10
    3年度台抗字第812號刑事裁定參照）。
五、經查：
(一)本件聲請人主張原確定判決並未檢視經過伊處理的影像資料
    ，僅勘驗原始檔案，而非經影片剪輯軟體放慢動作處理並逐
    格分析過之檔案；且聲請人主張經伊查看前述放慢動作處理
    並逐格分析過之檔案，發現攻擊行為係對造許翔豪發起，與
    原確定判決中認為是伊先出手，並與對方互毆等情不符云云
    。
(二)然查，聲請人與林晉嘉、許翔豪（2人所涉傷害、毀損等犯
    行，業經本院一審以110年度嘉簡字第265號判處罪刑，因均
    未提起上訴而確定）衝突之過程，原審當庭播放聲請人所提
    出莫宜庭(聲請人女友)於案發當時以行動電話拍攝之影像檔
    案，內容顯示：聲請人騎乘機車後載女友莫宜庭在嘉義市文
    化路夜市內，臨時停車在道路上之自用小客車後方（並未完
    全阻擋道路，其他經過之人車仍可從旁繞行通過），坐在機
    車上與林晉嘉、許翔豪發生口角爭執，並有許多路人圍觀，
    莫宜庭則開始手舉行動電話對林晉嘉、許翔豪攝影，聲請人
    乃大聲對林晉嘉、許翔豪稱在該處違規停車大家都有看到等
    語，且問林晉嘉、許翔豪要不要駛離該處，後林晉嘉以手勢
    請聲請人騎車從自用小客車旁繞過，莫宜庭便示意要聲請人
    騎車通過，並向林晉嘉、許翔豪稱以後不要再違規停車，嗣
    聲請人後載莫宜庭甫要騎車繞過自用小客車離去，經過林晉
    嘉身旁時，林晉嘉竟出腳踢聲請人所騎機車車身一下(機車
    未倒地)，莫宜庭大叫「幹嘛」、「踢我的車是不是」等語
    ，聲請人乃將機車停妥後不顧莫宜庭尚坐在機車後座，仍下
    車衝向林晉嘉、許翔豪，原在林晉嘉身後之許翔豪見狀便伸
    出左手橫放在林晉嘉胸腹前要阻擋聲請人繼續靠近，然聲請
    人仍繼續向前逼近，許翔豪便趕緊站到林晉嘉身前伸出左手
    往上擋開聲請人揮過來之手臂後，以右手抱住聲請人之脖子
    、左手抱住聲請人之上半身要阻止聲請人，此時聲請人仍未
    罷手繼續數度向林晉嘉、許翔豪揮拳，3人即發生拉扯扭打
    等情。足認聲請人確實先有舉起左手揮打之動作，許翔豪為
    避免遭擊中，始伸出左手阻擋，而後三人即發生互毆之行為
    ，顯見聲請人係挑起爭端之一方，並非如聲請人所稱打不到
    許翔豪，或是許翔豪、林晉嘉有先出手為傷害之動作，反係
    聲請人先將機車停妥後下車動手揮打在先，才有後續許翔豪
    、林晉嘉與聲請人互毆之行為，至為明確，此有該影像檔案
    光碟1片（置於警卷後附信封袋內）及偵查中勘驗筆錄（含
    截取照片）、一審勘驗筆錄各1份存卷供參（見核交卷第76
    頁至第81頁、一審卷第96頁、第99頁）。是以，原確定判決
    就上開證據資料業經審理調查斟酌，加以綜合歸納、分析予
    以判斷，並於理由內詳為說明認定聲請人涉及「互毆」情事
    所憑之依據與得心證之理由，且對於聲請人於審理中否認犯
    行暨所為辯解，不予採信之心證，依憑卷內證據資料詳加指
    駁及說明在案。而聲請人利用剪輯軟體將原始影像為自我解
    讀，主張原確定判決評價判斷結果有誤，一再重複爭執，並
    為對己有利之評價，仍難謂上開剪輯資料屬於具有新規性而
    為新證據。又依據刑事訴訟法第429條之2前段之規定，聲請
    再審之案件，除顯無必要者外，應通知聲請人及其代理人到
    場，並聽取檢察官及受判決人之意見。本案前經通知聲請人
    到場，並聽取檢察官及受判決人(即聲請人)之意見，聲請人
    仍持前詞主張(見本院卷第177-180、193-194頁)，純係就原
    確定判決證據取捨及證明力判斷職權行使之事項再行爭執，
    或徒憑己意對業經審酌之卷證資料再為對己有利之詮釋，並
    不具備刑事訴訟法第420條第1項第6款所規定「新證據」之
    要件。
(三)綜上以言，原確定判決就其證據之取捨認定、不採之理由已
    就卷內供述證據及卷附各項物證等證據資料，相互參酌判斷
    ，而詳予敘明得心證之理由。聲請再審案件所舉之事證，其
    判斷仍應受客觀存在之經驗法則、論理法則所支配，並非聲
    請人任憑主觀、片面自作主張，就已完足，原確定判決依其
    調查證據所得，已詳敘其所憑之證據及認定之理由，並說明
    其證據取捨與證據證明力判斷之心證理由，遂認聲請人涉犯
    傷害之犯行，其證據之斟酌取捨，並無違背一般經驗及論理
    法則之情事，且依聲請人所提出之前述證據資料形式上觀察
    ，不論單獨或結合先前已經存在卷內之各項證據資料，予以
    綜合判斷觀察，均無法產生合理懷疑，而足以動搖原確定判
    決認定之事實。依據前揭意旨說明，再審聲請意旨僅係對原
    確定判決持相異評價，徒憑己意反覆重申其主張，並不符合
    刑事訴訟法第420 條第1項第6 款聲請再審之要件。準此，
    聲請人執上開聲請意旨，對原確定判決聲請再審，難認為有
    理由，應予駁回。
六、刑事訴訟法第405 條規定，不得上訴於第三審法院之案件，
    其第二審法院所為裁定，不得抗告。又對簡易判決所為第二
    審上訴，準用第三編第一章及第二章除第361 條以外之規定
    ；對簡易程序案件所為裁定之抗告，準用第四編之規定，刑
    事訴訟法第455 條之1 第3 項至第5 項分別定有明文。從而
    ，對於簡易判決提起第二審上訴，經管轄第二審之地方法院
    合議庭為第二審判決者，因第三編第三章有關第三審規定，
    不在刑事訴訟法第455 條之1 第3 項所定準用範圍內，即不
    得對上述簡易案件第二審判決提起第三審上訴，則對於該管
    第二審地方法院合議庭所為之裁定，亦不得提起抗告。本件
    聲請人係就本院110年度簡上字第86號確定判決聲請再審，
    該判決係本院合議庭依第二審上訴程序所為之判決，不得上
    訴於第三審法院。而本裁定係本院管轄之第二審地方法院合
    議庭就該判決聲請再審而為，根據前揭規定說明，聲請人對
    於本裁定，依法即不得再行抗告，併予敘明。
據上論斷，應依刑事訴訟法第434條第1項，裁定如主文。　　
中　　華　　民　　國　　111 　年　　3 　　月　　2 　　日
                 刑事第二庭  審判長 法　官　林正雄
　　　　　　　　　                  法  官　王品惠
　　　　　　　　　                  法  官  黃美綾
上列正本證明與原本無異。
本件不得抗告。
中　　華　　民　　國　　111 　年　　3 　　月　　3 　　日
                                    書記官　王嘉祺